臺灣高等法院高雄分院刑事判決　　　　 96年度上易字第224號
上　訴　人　臺灣屏東地方法院檢察署檢察官
被　　　告　乙○○
　　　　　　　　　　　號
　　　　　　戊○○
　　　　　　　　　　　號
上2人共同　 吳澄潔律師
選任辯護人
被　　　告　己○○
　　　　　　丁○○
上列上訴人因被告竊盜案件，不服臺灣屏東地方法院95年度易字
第594 號中華民國96年1 月17日第一審判決（起訴案號：臺灣屏
東地方法院檢察署94年度偵字第5543號），提起上訴，本院判決
如下：
    主  文
上訴駁回。
    理  由
一、公訴意旨略以：被告丁○○、乙○○係丙○○之債權人，因
    丙○○積欠債務拒不返還且避不見面，於民國94年6 月11日
    下午4 時許，被告丁○○邀約被告乙○○前往屏東縣屏東市
    公館里186 號由甲○○、鄭進良所共同經營之勁順資源回收
    場（前由丙○○與甲○○、鄭進良合夥經營，惟丙○○於94
    年6 月5 日已將其所持有股權讓渡予甲○○）討債，被告乙○○隨即與其夫即被告戊○○各駕駛車牌號碼為YU-6442 號
    自用小貨車及852-QL號自用大貨車至勁順資源回收場與被告
    丁○○會合，被告丁○○、乙○○、戊○○見該回收場倉庫
    大門深鎖，竟共同意圖為自己不法之所有，由被告乙○○委
    請其所經營勇順企業有限公司（資源回收場）不知情員工以
    客觀上足供兇器使用之乙炔，破壞倉庫鐵門後入內搜刮，被
    告戊○○則以吊車搬運財物，適丙○○另一債權人即被告己○○經過該處，亦表明欲共同瓜分竊得之物以供償債，亦加
    入行竊行為。4 人竊得大型落地磅秤1 座、電視機1 台、冰
    箱1 台、洗衣機1 台、冷氣3 台、攝影機1 台、沙發1 組、
    茶桌1 只及回收之銅、鐵、白鐵、鋁、青銅、塑膠等物後，
    即協議將竊得物品運回至屏東縣屏東市○○○路○ 段331 巷
    21之2 號被告乙○○所經營之勇順企業有限公司負責回收變
    賣，被告乙○○於估價後以新臺幣（下同）24,893元收購後
    ，並將款項分配由被告乙○○、戊○○獲得7,000 元，交予
    被告丁○○10 ,893 元即24,893-7,000-7,000=10,893 ，起
    訴書誤載為10 ,930 元）、被告己○○獲得7,000 元，因認
    被告丁○○、乙○○、戊○○所為，係犯刑法第321 條第1
    項第3 款之攜帶兇器竊盜罪；被告己○○所為，係犯刑法第
    320 條第1 項之竊盜罪云云。
二、關於證據能力之意見：
  (一)按被告以外之人於檢察事務官、司法警察官或司法警察調查
    中所為之陳述，與審判中不符時，其先前之陳述具有較可信
    之特別情況，且為證明犯罪事實存否所必要者，得為證據，
    刑事訴訟法第159 條之2 定有明文。是依本條規定，被告以
    外之人於檢察事務官、司法警察（官）調查時所為之陳述，
    屬傳聞證據，依同法第159 條第1 項規定，本無證據能力，
    必具備「可信性」及「必要性」二要件，始例外得適用上開
    第159 條之2 規定，認有證據能力，而得採為證據。此之「
    必要性」要件，必須該陳述之重要待證事實部分，與審判中
    之陳述有所不符，包括審判中改稱忘記、不知道等雖非完全
    相異，但實質內容已有不符者在內，且該審判外之陳述，必
    為證明犯罪之待證事實存在或不存在所不可或缺，二者兼備
    ，始足當之。故此所謂「為證明犯罪事實存否所必要者」，
    既必須達不可或缺之程度，自係指就具體個案案情及相關卷
    證判斷，為發現實質真實目的，認為除該項審判外之陳述外
    ，已無從再就同一供述者取得與其上開審判外陳述相同供述
    內容，倘以其他證據代替，亦無從達到同一目的之情形而言
    （最高法院95年度台上字第4414號判決意旨參照）。另「可
    信性」要件，乃指陳述係在特別可信為真實之情況下所為者
    而言，例如被告以外之人出於自然之發言，或違反自己利益
    之陳述等特別情形均屬之（最高法院95年度台上字第5740號
    判決意旨參照）。查證人甲○○、鄭進良2 人於警詢時之陳
    述，關於與丙○○合夥經營之出資額多少之陳述，與其於原
    審訊問時之陳述內容不符，而該不符之部分，為證明被告等
    人之犯罪事實存否所必要，且其於警詢時之陳述，均未主張
    有何出於強暴脅迫之情事，而無證據足證上開陳述係出於非
    任意性，故認其2 人於警詢時之陳述，應係出於自然之發言
    ，其於警詢時之陳述應「具有較可信之特別情況」，依上開
    說明，其2 人警詢之陳述有證據能力。另共同被告己○○、
    丁○○2 人於警詢時之陳述內容，則與其等於原審訊問時經
    具結後而為之陳述內容並無不符，故其2 人之警詢筆錄即不
    具備上開「必要性」之要件，應認無證據能力。
  (二)另按被告以外之人於審判外之陳述，雖不符刑事訴訟法第15
    9 條之1 至第159 條之4 之規定，而經當事人於審判程序同
    意作為證據，法院審酌該言詞陳述或書面陳述作成時之情況
    ，認為適當者，亦得為證據。當事人、代理人或辯護人於法
    院調查時知有第159 條第1 項不得為證據之情形，而未於言
    詞辯論終結前聲明異議者，視為有前項之同意，同法第159
    條之5 第1 、2 項定有明文。立法意旨在於傳聞證據未經當
    事人之反對詰問予以核實，原則上先予排除，惟若當事人已
    放棄反對詰問權，於審判程序中表明同意該等傳聞證據可作
    為證據，基於尊重當事人對傳聞證據之處分權，及證據資料
    愈豐富，愈有助於真實發見之理念，且強化言詞辯論主義，
    使訴訟程序得以順暢進行，上開傳聞證據亦均具有證據能力
    。查本案據以認定犯罪事實存否之被告以外之人之言詞或書
    面陳述，被告、辯護人及檢察官於原審及本院審理時，均同
    意作為證據，且於本院言詞辯論終結前，均未聲明異議，而
    本院審酌該言詞陳述及書面陳述作成之情況，未見有何不適
    當之情形，故依前開規定，均得為證據。
三、按犯罪事實應依證據認定之，無證據不得認定其犯罪事實。
    又不能證明被告犯罪者，應諭知無罪之判決，刑事訴訟法第
    154 條第2 項、第301 條第1 項分別定有明文。所謂證據，
    係指足以認定被告確有犯罪行為之積極證據而言，該項證據
    自須適合於被告犯罪事實之認定，始得採為斷罪資料。苟積
    極證據不足為不利於被告事實之認定時，即應為有利於被告
    之認定，更不必有何有利之證據（最高法院29年上字第3105
    號、30年上字第816 號判例意旨參照）。再按告訴人之告訴
    ，係以使被告受刑事訴追為目的，是其陳述是否與事實相符
    ，仍應調查其他證據以資審認（最高法院52年台上字第1300
    號判例意旨參照）。又被害人之陳述如無瑕疵，且就其他方
    面調查又與事實相符，固足採為科刑之基礎，倘其陳述尚有
    瑕疵，則在未究明前，遽採為論罪科刑之根據，即難認為適
    法。所謂無瑕疵，係指被害人所為不利被告之陳述，與社會
    上之一般生活經驗或卷附其他客觀事證並無矛盾而言，至所
    謂就其他方面調查認與事實相符，非僅以所援用之旁證足以
    證明被害結果為已足，尤須綜合一切積極佐證，除認定被告
    確為加害人之外，在推理上無從另為其他合理原因之假設而
    言（最高法院61年台上字第3099號判例意旨、92年度台上字
    第2984號判決意旨參照）。
四、公訴人認被告等有上開犯行，無非係以(一)告訴人甲○○、被
    害人鄭進良警詢、偵訊指訴；(二)贓物認領保管單乙紙及變賣
    勁順資源回收場物品估價單2 紙等，為主要依據。訊據被告
    乙○○、戊○○、己○○等人，固均不否認有搬運勁順資源
    回收場之物品變賣朋分之事實，惟均堅決否認有何上開之犯
    行，被告丁○○則經本院合法傳喚未到庭，惟其於原審時亦
    堅決否認有何上開犯行，被告丁○○辯稱：勁順資源回收場
    負責人丙○○欠伊債務，於94年4 、5 月時，曾同意伊去勁
    順資源回收場搬貨抵債等語；被告乙○○、戊○○辯稱：本
    件原係丁○○找張世雄去載，但張世雄沒有大型車，才轉介
    我們去，而丁○○說他事先已得丙○○之同意搬貨抵債，所
    以才會去搬的，且丙○○也有欠我們錢，所以才會分得
    7,000 元等語；被告己○○辯稱：是丁○○說他事先已得丙○○之同意搬貨抵債，而且丙○○也有欠伊錢，所以伊才會
    分得7,000 元等語。
五、按刑法竊盜罪之成立，除須有竊取他人財物之行為外，尚以
    行為人有為自己或第三人不法所有意圖之主觀違法要件，始
    足當之。而被告乙○○、戊○○及丁○○等3 人，均不否認
    有於上開時、地，以上開方法，破壞勁順資源回收場鐵門而
    進入搬走上開財物抵償之事實，被告己○○則不否認有就上
    開財物參與抵償之事實，而上開事實並經鄭進良、張世雄於
    原審時所證明，並有搜索扣押筆錄、扣押物品目錄表、照片
    9 張（見警卷第31-40 頁）、變賣勁順資源回收場物品估價
    單2 紙（見警卷第41頁）、被告丁○○之支出證明單（見警
    卷第42頁）、贓物認領保管單（見警卷第43頁）等在卷可稽
    佐證，故上開事實，應可認定。惟依其等上開所辯，其等均
    否認有何不法所有之意圖。故本案爭執點在於被告等人對於
    丙○○是否確有債權？丙○○是否同意被告丁○○前往搬運
    財物抵償？以及告訴人甲○○是否確為上開財物之所有權人
    ？經查：
  (一)告訴人甲○○、被害人鄭進良於原審審理時證稱：勁順資源
    回收場係伊2 人與丙○○合夥，並於94年6 月5 日以500,00
    0 元讓渡伊2 人云云。並提出丙○○簽立之讓渡證書一紙附
    卷為憑。然查，就該資源回收場合夥之出資部分，甲○○指
    述稱：：是伊跟鄭進良、丙○○我們3 個人一起出資一起經
    營的，差不多於93年間我們一起經營，伊出資70萬元，由丙○○經營，鄭進良、丙○○的股份伊則不清楚云云（見原審
    95年12月6 日審判筆錄，原審卷第65頁背面-69 頁）；而鄭
    進良則指述稱：伊跟甲○○一起出70萬元，伊跟甲○○各35
    萬，丙○○出資50萬元云云（見上開審判筆錄，原審卷第68
    頁背面-71 頁背面），則依據該2 人上開陳述之出資額，顯
    有不同。再就事後轉讓股份時之出資部分，甲○○先於警詢
    時指訴：伊是分4 次付款，第1 次70萬元、第2 次是10 萬
    元、第3 次是20萬元、第4 次是20萬元，共計120 萬元整，
    至於上述支付時間伊忘記了，而120 萬元均現金支付，由伊
    將現金交給鄭進良再轉交丙○○云云（見偵查卷第21頁），
    然其於原審審理時就此部分則改稱：他告訴伊說叫伊拿錢出
    來，要盤給伊，後來伊拿50萬元，他有寫讓渡書給伊，伊之
    前有出資70萬元，後來50萬元是伊自己拿出來的，鄭進良沒
    有出錢。伊叫鄭進良拿給他的，是拿現金，是在勁順資源回
    收場給的，交錢的時候，丙○○也在勁順，50萬元是伊跟伊
    父親借的云云（見原審上開審判筆錄），則甲○○就此部分
    之指述，於警詢及原審審理時之陳述，二者之差異甚大；另
    鄭進良於原審審理時則稱：丙○○有欠人家債務，所以以50
    萬元轉讓給我們，伊叫丙○○將他的部分讓渡甲○○，伊當
    證人。伊跟甲○○一起分，一人25萬，因為丙○○2 個月沒
    分紅給我們，欠30幾萬，……因為扣掉2 個月紅利十幾萬元
    ，伊自己拿十幾萬元，甲○○也拿十幾萬元云云（見原審上
    開審判筆錄），則可知甲○○與鄭進良2 人就事後轉讓之出
    資額之陳述，亦有明顯之出入。而依社會上一般通念，自己
    投資事業，豈有不知自己出資額之理，是甲○○、鄭進良上
    開指述稱：勁順資源回收場係伊2 人與丙○○合夥，並於94
    年6 月5 日以500,000 元讓渡伊2 二人云云，是否可以採信
    ，尚非無疑，故尚難遽認勁順資源回收場經營權係甲○○所
    有。
  (二)又丙○○積欠勇順企業有限公司（即被告乙○○、戊○○所
    屬公司）20,000元，及另積欠被告丁○○、己○○各120,00
    0 元等情，有附卷支出證明單1 紙、本票6 紙（均為影本，
    見偵查卷第19、24、30、31頁）可證；再被告丁○○原先係
    找張世雄前往勁順資源回收場載運貨物等，因張世雄沒有大
    型車，再由張世雄轉介被告乙○○、戊○○前往搬運且被告
    丁○○告知已得丙○○之同意搬貨抵債乙節，亦據丁○○及
    張世雄於原審審理時證述明確（見原審95年12月6 日審理筆
    錄，原審卷第73-76 頁），是被告丁○○、乙○○、戊○○
    、己○○上開辯解尚非虛偽。準此，被告丁○○既係基於搬
    貨抵債之目的，而被告乙○○、戊○○、己○○信任被告丁○○已得丙○○之同意及基於搬貨抵償債務之目的，縱有載
    運起訴書所載勁順資源回收場上開物品變賣、朋分，尚難認
    被告丁○○、乙○○、戊○○、己○○等4 人主觀上有不法
    所有之意圖，而與上開刑法竊盜罪之主觀違法要件有間。
  (三)另起訴書雖敘及被告丁○○、乙○○及戊○○3 人，使用乙
    炔，破壞資源回收場倉庫鐵門之犯罪事實，此部分若構成犯
    罪，係犯刑法第354 條之毀損罪。惟毀損罪依同法第357 條
    規定，須告訴乃論。但此部分則未經丙○○、鄭進良提出告
    訴，另甲○○雖於警詢時提出告訴，惟依本案之卷證資料，
    尚不足以證明甲○○係被害人，已如上述，故此部分既未經
    合法告訴，本院尚不得予以審判，併此敘明。另丙○○曾經
    原審及本院合法傳喚均未到庭，並曾經原審拘提，亦未到庭
    ，亦併此敘明。
  (四)綜上所述，本件依檢察官所指之證據，尚無法排除合理之懷
    疑，即使人產生確信之程度，此外，復查無其他積極證據足
    認被告有何公訴意旨所指之犯行，依上開說明，被告4 人上
    開犯行，尚屬不能證明。
六、原審因而以不能證明被告4 人犯罪，而為被告4 人無罪之諭
    知，核無違誤；檢察官依據告訴人甲○○之請求而提起上訴
    ，並認原審未傳喚丙○○到庭作證，而輕信被告等人之辯解
    ，因而指摘原審判決不當云云，為無理由，應予駁回。
七、被告丁○○經合法傳喚，無正當理由不到庭，爰不待其陳述
    ，逕行判決。
據上論斷，應依刑事訴訟法第368 條、371條，判決如主文。
本案經檢察官沈紹嘉到庭執行職務。
中　　華　　民　　國　　96　　年　　5 　　月　　9 　　日
                  刑事第七庭    審判長法  官   莊飛宗
                                      法  官   孫啟強
                                      法  官   邱明弘
以上正本證明與原本無異。
不得上訴。
中　　華　　民　　國　　96　　年　　5 　　月　　9 　　日
　　　　　　　　　　　　　　　　　　　書記官   黃玉珠
